【裁判字號】    97,易,3554
【裁判日期】    980430
【裁判案由】    毒品危害防制條例
【裁判全文】
臺灣板橋地方法院刑事判決             97年度易字第3554號
                                     98年度訴緝字第112號
公  訴  人  臺灣板橋地方法院檢察署檢察官
被      告  甲○○
上列被告因違反毒品危害防制條例案件，經檢察官提起公訴（97
年度毒偵字第6553號）及追加起訴（97年度毒偵字第8739號），
被告於本院準備程序中就被訴事實均為有罪之陳述，經詢問當事
人意見，合議庭裁定由受命法官依簡式審判程序獨任審理，本院
判決如下：
    主  文
甲○○施用第一級毒品，累犯，處有期徒刑拾月，扣案之海洛因
殘渣袋（毒品量微無法析離秤重）壹只沒收銷燬之，扣案之注射
針筒壹支沒收之。又施用第二級毒品，累犯，處有期徒刑陸月。
應執行有期徒刑壹年月，扣案之海洛因殘渣袋（毒品量微無法
析離秤重）壹只沒收銷燬之，扣案之注射針筒壹支沒收之。
    事  實
一、甲○○前於民國88年間因施用毒品案件，經本院裁定送觀察
    、勒戒後，認無繼續施用毒品之傾向，於88年8 月31日執行
    完畢釋放。又於90年間因施用第一、二級毒品案件，經臺灣
    高等法院以92年度上訴字第737 號分別判處有期徒刑10月、
    9 月，合併定應執行刑為有期徒刑1 年6 月確定，於94年9
    月20日假釋，同年11月23日假釋期滿未經撤銷，視為執行完
    畢。詎仍不知悔改，復基於施用第一級毒品海洛因及第二級
    毒品甲基安非他命之犯意，於97年6 月8 日上午某時，在臺
    北縣蘆洲市○○路132 巷41號2 樓住處內，以放在玻璃球內
    燒烤吸食煙霧之方式，施用第一級毒品海洛因1 次；另於97
    年6 月8 日12時43分許回溯96小時內之某時（不含警力拘束
    期間），在臺北縣某處以放在玻璃球內燒烤吸食煙霧之方式
    ，施用第二級毒品甲基安非他命1 次。嗣於97年6 月8 日10
    時55分許，在臺北市○○區○○街與昆明街口為警查獲，並
    扣得其所有海洛因殘渣袋（毒品量微無法析離秤重）1 只、
    注射針筒1 支。
二、案經臺北市政府警察局萬華分局移送臺灣臺北地方法院檢察
    署呈請臺灣高等法院檢察署核轉臺灣板橋地方法院檢察署檢
    察官偵查起訴及追加起訴。
    理  由
一、按本件被告甲○○所犯均係死刑、無期徒刑、最輕本刑為3
    年以上有期徒刑以外之罪，其於準備程序就前揭被訴事實均
    為有罪之陳述，經受命法官告知簡式審判程序之旨，並聽取
    其與公訴人之意見後，本院認無不得或不宜改依簡式審判程
    序進行之情形，爰依刑事訴訟法第273 條之1 第1 項規定，
    裁定本件由受命法官獨任進行簡式審判程序，合先敘明。
二、上揭事實，業據被告於警、偵訊及本院審理時坦承不諱，復
    有海洛因殘渣袋（毒品量微無法析離秤重）1 只、注射針筒
    1 支扣案可稽，且被告於上開時、地為警查獲後經採尿送驗
    ，檢驗結果呈嗎啡、甲基安非他命陽性反應，有台灣尖端先
    進生技醫藥股份有限公司97年6 月16日濫用藥物檢驗報告、
    臺北市政府警察局偵辦毒品案件尿液檢體委驗單各1 份在卷
    可憑，足認被告自白與事實相符，本件事證明確，被告犯行
    洵堪認定。
三、按海洛因、甲基安非他命分別為毒品危害防制條例第2 條第
    2 項第1 款、第2 款所稱之第一、二級毒品，不得施用、持
    有。次按，犯毒品危害防制條例第10條施用第一級、第二級
    毒品之罪者，檢察官應聲請法院裁定，令被告入勒戒處所觀
    察、勒戒，經觀察、勒戒後，檢察官依據勒戒處所之陳報，
    認受觀察、勒戒人無繼續施用毒品傾向者，應即釋放，並為
    不起訴之處分；認受觀察、勒戒人有繼續施用毒品之傾向者
    ，檢察官應聲請法院裁定令入戒治處所強制戒治，其期間為
    6 個月以上，至無繼續強制戒治之必要為止，但最長不得逾
    1 年，強制戒治期滿，應即釋放，由檢察官為不起訴之處分
    。觀察、勒戒或強制戒治執行完畢釋放後，5 年內再犯第10
    條之罪者，應依一般刑事訴訟程序予以起訴論罪科刑，此觀
    諸毒品危害防制條例第20條第1 項、第2 項、第23條第1 項
    、第2 項規定自明。而被告若於5 年內已再犯，經依法追訴
    處罰，縱其第3 次（或第3 次以上）再度施用毒品之時間，
    在初犯經觀察、勒戒或強制戒治執行完畢釋放5 年以後，已
    不合於「5 年後再犯」之規定，且因已於「5 年內再犯」，
    顯見其再犯率甚高，原實施觀察、勒戒或強制戒治，已無法
    收其實效，即應依該條例第10條處罰（最高法院95年第7 次
    刑事庭會議決定可資參照）。被告既有如犯罪事實欄所示觀
    察、勒戒及論罪科刑之前科，有臺灣高等法院被告前案紀錄
    表1 份在卷可佐，本件施用毒品案件依前述規定自應予以起
    訴論罪科刑。是核被告所為，係犯毒品危害防制條例第10條
    第1 項、第2 項之施用第一、二級毒品罪。其持有第一、二
    級毒品之低度行為，應分別為施用第一、二級毒品之高度行
    為所吸收，不另論罪。被告所犯上開2 罪間，犯意各別，罪
    名不同，應分論併罰。又被告曾有如前所述之論罪科刑前科
    ，此有上開前案紀錄表在卷可參，其於有期徒刑執行完畢後
    5 年內，故意再犯本件施用第一、二級毒品等有期徒刑以上
    之罪，為累犯，均應依刑法第47條第1 項規定加重其刑。爰
    審酌被告經觀察、勒戒及論罪科刑後，仍未能戒絕毒癮，顯
    見其戒絕毒癮之意念非堅，惟念其於犯罪後坦承犯行，態度
    良好，且施用毒品行為，乃屬對自身健康之戕害行為，及其
    犯罪動機、目的、手段等一切情狀，分別量處如主文所示之
    刑，並定應執行之刑。
四、末查，扣案之海洛因殘渣袋（毒品量微無法析離秤重）1 只
    ，為查獲之第一級毒品，被告已於警詢及本院審理時坦承該
    殘渣袋係其所有供己施用之物，不問屬於犯人與否，均應依
    毒品危害防制條例第18條第1 項前段規定沒收銷燬之（包裝
    上開毒品之包裝袋，其與毒品於物理外觀上附合而難予析離
    ，且如強予析離至完全無殘渣留存，將耗費相當之時間、人
    力與經費，於經濟上顯無實益，是依社會一般通念，堪認該
    包裝袋已與查獲之毒品結合成為一體而無從強加析離，是上
    開毒品既屬毒品危害防制條例18條第1 項前段所規定之違禁
    物，其外包裝袋自亦應併予沒收銷燬之，附此敘明）。另扣
    案之注射針筒1 支，係被告所有預備用以施用海洛因之物，
    業據被告於警詢及本院審理時供述明確，爰依刑法第38條第
    1 項第2 款規定沒收之。
據上論斷，應依刑事訴訟法第273 條之1 第1 項、第284 條之1
、第299 條第1 項前段，毒品危害防制條例第10條第1 項、第2
項、第18條第1 項前段，刑法第11條、第47條第1 項、第51條第
5 款、第38條第1 項第2 款，判決如主文。
本案經檢察官黃明絹到庭執行職務。
中    華    民    國    98    年    4     月    30    日
                  刑事第十九庭  法  官  楊筑婷
上列正本證明與原本無異。
如不服本判決，應於判決送達後10日內敘明上訴理由，向本院提
出上訴狀 (應附繕本)，上訴於臺灣高等法院。其未敘述上訴理
由者，應於上訴期間屆滿後20日內向本院補提理由書「切勿逕送
上級法院」。
                                書記官  林怡君
中    華    民    國    98    年    4     月    30    日
附錄本判決之論罪科刑法條：
毒品危害防制條例第10條
施用第一級毒品者，處6 月以上5 年以下有期徒刑。
施用第二級毒品者，處3 年以下有期徒刑。


司法院資訊處製作；財團法人民間司法改革基金會備份。
